臺灣基隆地方法院小額民事判決
110年度基小字第879號
原      告  旺旺友聯產物保險股份有限公司

法定代理人  劉自明  
訴訟代理人  劉育辰  
            盧奕翔  
被      告  陳志宏  


上列當事人間請求損害賠償事件，本院於民國110年8月5日言詞
辯論終結，判決如下：
    主  　　文
被告應給付原告新臺幣壹萬貳仟零捌拾參元，及自民國一百一十
年五月二十一日起至清償日止，按週年利率百分之五計算之利息
。
原告其餘之訴駁回。
訴訟費用新臺幣壹仟元，由被告負擔新臺幣肆佰伍拾柒元，餘由
原告負擔。
本判決原告勝訴部分得假執行；但被告如以新臺幣壹萬貳仟零捌
拾參元預供擔保，得免為假執行。
　　事實及理由
壹、程序部分
一、按訴狀送達後，原告不得將原訴變更或追加他訴，但擴張或
    減縮應受判決事項之聲明者，不在此限，民事訴訟法第255
    條第1項第3款定有明文，並依同法第436條之23、第436條第
    2項之規定，為小額訴訟程序所準用。本件原告原起訴請求
    被告林三吉、陳志宏連帶給付新臺幣（下同）26,456元，嗣
    與林三吉調解成立，於本院民國110年4月29日言詞辯論期日
    減縮請求被告陳志宏給付15,956元及自起訴狀繕本送達翌日
    起至清償日止，按週年利率5%計算之利息，屬民事訴訟法第
    255條第1項第3款情形，應予准許。
二、被告經合法通知，未於言詞辯論期日到場，核無民事訴訟法
    第386條所列各款情形，依民事訴訟法第436條之23、第436
    條第2項、第385條第1項前段規定，准原告之聲請，由其一
    造辯論而為判決。
貳、實體部分　　
一、原告起訴主張：林三吉於108年4月23日7時55分許，駕駛車
    牌號碼000-0000號普通重型機車（下稱系爭機車），行經基
    隆市○○區○○路0號附近，因偏向且未保持安全間隔，先與未
    依標線指示行駛由被告陳志宏駕駛之車牌號碼0000-00號自
    用小客車（下稱系爭A車）發生碰撞後，再碰撞原告所承保
    ，由訴外人王文洋駕駛之車牌號碼000-0000號自用小客車（
    下稱系爭B車），致系爭B車受損，原告依約賠付被保險人維
    修費用新臺幣（下同）26,456元（含工資7,020元、零件費
    用5,895元及烤漆費用13,541元）後，即依保險法第53條規
    定取得代位求償權，為此依保險法第53條第1項及民法第184
    條、第185條、第191條之2規定請求被告賠償等語。並聲明
    ：被告應給付原告15,956元，及自起訴狀繕本送達翌日起至
    清償日止，按週年利率5%計算之利息。
二、被告經合法通知未到庭，亦未提出書狀為任何聲明或陳述。
三、原告主張之上開事實，業據提出基隆市警察局道路交通事故
    當事人登記聯單、道路交通事故現場圖、初步分析研判表、
    估價單、行車執照、理賠計算書及賠償給付同意書等件影本
    為證，且經本院職權向基隆市警察局調閱本件交通事故資料
    ，系爭B車於上開時間在基隆市中山區西定路、安一路口之
    內側車道等待左轉安一路，林三吉於系爭B車後方先在外側
    車道變換車道往內側車道欲左轉，因前方有系爭B車等待左
    轉，遂變換方向往右側外側車道行駛，正好行駛在系爭機車
    右後側外側車道之系爭A車直行欲右轉安一路，兩車發生碰
    撞後，系爭機車因失控倒向左側再碰撞系爭B車，致系爭B車
    受損等情，有基隆市警察局110年3月31日基警交字第110003
    5395號函附本件道路交通事故現場圖、道路交通事故調查報
    告表㈠㈡、道路交通事故談話紀錄表、道路交通事故肇事人自
    首情形紀錄表、初步分析研判表及照片27張附卷可憑，被告
    經合法通知未到庭爭執，亦未提出書狀為何聲明或答辯，堪
    認被告未遵守道路交通安全規則第94條第3項應注意車前狀
    況之規定，就本件事故之發生為有過失。
四、按因故意或過失，不法侵害他人之權利者，負損害賠償責任
    ；數人共同不法侵害他人之權利者，連帶負損害賠償責任；
    汽車、機車或其他非依軌道行駛之動力車輛，在使用中加損
    害於他人者，駕駛人應賠償因此所生之損害；又被保險人因
    保險人應負保險責任之損失發生，而對於第三人有損失賠償
    請求權者，保險人得於給付賠償金額後，代位行使被保險人
    對於第三人之請求權，但其所請求之數額，以不逾賠償金額
    為限，民法第184條第1項前段、第185條第1項前段、第 191
    條之2本文、保險法第53條第1項分別定有明文。被告與林三
    吉為本件侵權行為之共同行為人，原告已依保險契約給付系
    爭B車之修復費用，自得依上開法律規定代位行使對被告之
    損害賠償請求權。
五、另按負損害賠償責任者，除法律另有規定或契約另有訂定外
    ，應回復他方損害發生前之原狀；第1項情形，債權人得請
    求支付回復原狀所必要之費用，以代回復原狀，民法第213
    條第1項、第3項定有明文。但修理材料以新品換舊品，應予
    折舊（最高法院77年度第9次民事庭會議決議㈠參照）。查系
    爭B車於107年4月17日領照，有行車執照在卷足憑，至108年
    4月23日車禍受損時止，依營利事業所得稅查核準則第95條
    第6款規定：「固定資產提列折舊採用定率遞減法者，以一
    年為計算單位，其使用期間未滿一年者，按實際使用之月數
    相當於全年之比例計算之，不滿一月者，以月計」之方法計
    算結果，使用之時間應以1年1月計，其汽車及附加零件已有
    折舊，原告對於計算折舊並不爭執，應將折舊部分予以扣除
    。本院依行政院所頒固定資產耐用年數表及固定資產折舊率
    之規定，自用小客車之耐用年數為5年，依定率遞減法每年
    折舊千分之369，系爭B車之零件費用5,895元，有原告所提
    估價單為憑，依上開標準計算折舊額為2,289元【計算式：①
    5,8950.369＝2,175，②（5,895－2,175）0.369×1/12＝114，
    ①＋②＝2,289，元以下四捨五入，以下同】扣除折舊額後，原
    告所得請求之零件費用為3,606元（計算式：5,895－2,289＝3
    ,606），加上不應折舊之烤漆13,541元、工資7,020元，修
    復系爭B車之必要費用應為24,167元。
六、再按連帶債務人中一人為清償、代物清償、提存、抵銷或混
    同而債務消滅者，他債務人亦同免其責任；債權人向連帶債
    務人中之一人免除債務而無消滅全部償務之意思表示者，除
    該債務人應分擔之部分外，他債務人仍不免其責任，民法第
    274條、第276條第1項分別定有明文，依此規定，債務人應
    分擔部分之免除，仍可發生絕對之效力，亦即債權人與連帶
    債務人中之一人成立和解，如無消滅其他債務人連帶賠償債
    務之意思，而其同意債權人賠償金額如超過依法應分擔額（
    同法第280條）者，債權人就該連帶債務人應分擔之部分，
    並無作何免除，對他債務人而言，固僅生相對之效力，但其
    同意賠償金額如低於依法應分擔額時，該差額部分，即因債
    權人對其應分擔部分之免除而發生絕對效力(最高法院100年
    度台上字第91號民事判決意旨參照)。因此，債權人與連帶
    債務人中之一人成立和解之賠償金額超過依法應分擔額，則
    依民法第279條規定之相對效力辦理；賠償金額如低於依法
    應分擔額，且該連帶債務人已給付和解金額時，債權人對其
    他連帶債務人請求之金額應扣除該連帶債務人之應分擔額。
    經查：
　㈠原告原得請求被告與共同侵權行為人林三吉連帶給付24,167
    元，於110年4月29日就本件與林三吉成立調解，該調解內容
    僅為以10,500元與林三吉成立調解，並對林三吉其餘民事上
    之請求拋棄，並未敘及同時免除被告之責任，故原告與林三
    吉之調解並無消滅全部債務之意，有調解筆錄可憑。
　㈡被告與林三吉共同造成系爭B車受損，依其等之過失情節，對
    於發生本件損害結果之原因力及程度相同，依民法第280條
    前段：「又按連帶債務人相互間，除法律另有規定或契約另
    有訂定外，應平均分擔義務。」規定，因認被告與林三吉之
    內部分擔比例為各50%，則林三吉之應分擔額為12,084元（
    計算式：24,167×50%＝12,084），其因調解賠償10,500元之
    金額低於應分擔之12,084元，該差額即因原告對林三吉應分
    擔部分之免除而對被告發生絕對之效力，使被告就該部分差
    額亦同免責任，故扣除林三吉之內部分擔金額12,084元，原
    告請求被告就其餘損害12,083元（計算式：24,167－12,084＝
    12,083），負侵權行為損害賠償責任，自屬有據，逾此金額
    之請求，即屬無據。
七、綜上所述，原告基於侵權行為及代位求償之法律關係，請求
    被告給付12,083元，及自起訴狀繕本送達翌日即自110年5月
    21日起至清償日止，按週年利率5%計算之利息，為有理由，
    應予准許；逾上開範圍之請求，為無理由，應予駁回。
八、本件所為被告敗訴判決部分，依民事訴訟法第436條之20規
    定，應依職權宣告假執行，併依同法第436條之23準用同法
    第436條第2項，再準用同法第392條第2項規定，酌情宣告被
    告預供相當之擔保金額後得免為假執行。
九、本件第一審裁判費為1,000元，此外別無其他費用支出，訴
    訟費用依兩造勝敗比例，由被告負擔457元（12,08326,456
    元1,000元＝457元，元以下四捨五入），餘由原告負擔。
十、結論：本件原告之訴為一部有理由，一部無理由，依民事訴
    訟法第436條之19第1項、第436條之20、第436條之23、第43
    6條第2項、第385條第1項前段、第79條、第87條第1項、第3
    92條第2項，判決如主文。
中　　華　　民　　國　　110 　年　　8 　　月　　19　　日
　　　　　　　　　基隆簡易庭法　官　陳湘琳
以上正本係照原本作成。
對於本件判決如有不服，應於收受送達後20日內向本院提出上訴
書狀，上訴於本院合議庭，並按他造當事人之人數附具繕本。
當事人之上訴，非以判決違背法令為理由不得為之，上訴狀應記
載上訴理由，表明下列各款事項：
㈠原判決所違背之法令及其具體內容。
㈡依訴訟資料可認為原判決有違背法令之具體事實。
中　　華　　民　　國　　110 　年　　8 　　月　　19　　日
　　                        書記官　林亭如